臺灣高雄地方法院交通事件裁定　　　　　96年度交聲字第85號
原處分機關　交通部公路總局高雄區監理所旗山監理站
異　議　人　甲○○
即受處分人
上列異議人即受處分人因違反道路交通管理處罰條例案件，對於
交通部公路總局高雄區監理所旗山監理站為之裁決處分（處分案
號：旗監違字第裁85-NO0000000號）聲明異議，本院裁定如下：
    主  文
原處分撤銷。
甲○○不罰。
    理  由
一、原處分意旨略以：異議人即受處分人甲○○，於民國90年1
    月13日上午11時45分許駕駛車牌號碼L3-1701 號自用小客車
    ，有無照駕駛、駕駛人經酒精測試值0.52毫克/ 公升之違規
    行為，經高雄縣政府警察局交通警察隊員警當場掣單舉發，
    嗣原處分機關即交通部公路總局高雄區監理所旗山監理站復
    以異議人之上述違規事實明確，乃依道路交通管理處罰條例
    第25條第3 款、第35條第1 項第1 款之規定，裁處異議人罰
    鍰新臺幣（下同）12,600 元、吊扣駕照6 個月。
二、本件異議意旨略以：原處分意旨所述之違規事實，均非異議
    人所為，爰不服原裁處，提起本件異議等語。
三、經查：
(一)、按行政行為應受法律及一般法律原則之拘束；行政行為，非
    有正當理由，不得為差別待遇，為行政程序法第4 條、第6
    條分有明文。又平等原則為行政法之一般法律原則，係由憲
    法第7 條所衍生，也稱為禁止差別待遇原則，意指行政權的
    行使，不論在實體上或程序上，相同事件應為相同處理，非
    有合理的正當理由，不得為差別待遇，此落實在行政法之具
    體表現即同法第6 條之規定；並由憲法第7 條之平等原則亦
    導出「禁止恣意原則」意指在行政的領域裡，行政機關在作
    成決定之際，僅能依事理的觀點為行為，而且其所作成的一
    切處置，均應與其所擬規制的實際狀態相當，此處所謂之「
    恣意」是指任性，專斷毫無標準且隨個人好惡之決定，而禁
    止恣意原則，不僅禁止故意的恣意行為，復禁止任何客觀上
    違反憲法基本精神及事物本質行為，因此，所謂恣意，實際
    上等同於欠缺適當的、充分的事理上理由。次按違反道路交
    通管理事件行為人，未依規定自動繳納罰鍰，或未依規定到
    案聽候裁決，處罰機關應於舉發違反道路交通管理事件通知
    單送達2 個月內依標準表逕行裁決之，違反道路交通管理事
    件統一裁罰標準及處理細則第44條第1 項定有明文。此項規
    定顯係主管機關即交通部與內政部為補充前揭道路交通管理
    處罰條例漏未對處罰機關於受理違反道路交通管理事件裁決
    時效所為之補充性質行政命令，然因該細則第44條第1 項並
    未規定處罰機關違反「2 個月」期間之規定時，有失權之效
    果，故解釋上該規定屬訓示之規定，惟處罰機關仍不得恣意
    違反上開「2 個月」之期間，如處罰機關遇有違反道路交通
    管理事件行為人，未依規定自動繳納罰鍰，或未依規定到案
    聽候裁決時，未依上開行政命令之規定於舉發違反道路交通
    管理事件通知單送達2 個月內依標準表逕行裁決，竟無故延
    宕數年後始加以裁決，致使受處分人對違規之事實有爭執時
    ，因時間之經過，致未能即時、適時提出有利之證據，而蒙
    受重大之不利益，此處罰機關無故延宕達數年之始逕行裁決
    之行為，即屬恣意行為。
(二)、本件異議人於90年1 月13日上午11時45分許駕駛車牌號碼L3
    -1701 號自用小客車，有無照駕駛、駕駛人經酒精測試值0.
    52毫克/ 公升之違規行為，經高雄縣政府警察局交通警察隊
    員警當場掣單舉發，固有高雄縣政府警察局高警交字第N000
    00000 號舉發違反道路交通管理事件通知單附卷可稽。是依
    上開舉發單所載，該違反處罰條例之行為係90年1 月13日，
    惟本件原處分機關自上開違規行為逾6 年，即遲至96年1 月
    30日始為對前揭違規案件作出裁決，亦有卷附違反道路交通
    管理事件裁決書可稽，顯逾上開違反道路交通管理事件統一
    裁罰標準及處理細則第44條第1 項裁決期限之規定且屬情節
    重大，末經本院遍閱全卷亦難認原處分機關此番延宕有何正
    當、合理之理由，則原處分機關對異議人所為之裁決顯已違
    反行政程序法第6 條所揭櫫之平等原則而違反情節重大，是
    其處分亦難認屬合法。
(三)、按國家刑罰權對於情節較重等刑事犯罪行為，尚且有時效之
    規定，行政秩序罰均屬輕微之違法行為，豈有永久追訴處罰
    之理？再者，行政罰法業於94年1 月14日經立法院三讀通過
    ，並於94年2 月5 日公布，雖生效日為95年2 月5 日，惟觀
    之行政罰法第27條第1 項「行政罰之裁處權，因3 年期間之
    經過而消滅」之規定及參照該條立法意旨係有關行政罰裁處
    權時效之規定。按行政罰裁處權之行使與否，不宜懸之過久
    ，而使處罰關係處於不確定狀態，影響人民權益，惟亦不宜
    過短，以免對社會秩序之維護有所影響，爰於第1 項定其消
    滅時效為3 年。第2 項並就時效之起算點加以明定，即自違
    反行政法上義務之行為終了時起算，以杜紛爭。是此，原處
    分機關對於違反道路交通管理事件行為人，其是否行使裁罰
    權，實不宜久懸不決，而使處罰關係處於不確定狀態，致影
    響人民權益。
(四)、綜上所述，原處分機關對本件之裁罰期限既違反主管機關所
    定違反道路交通管理事件統一裁罰標準及處理細則第44條第
    1 項之規定，亦屬違反行政程序法第6 條所定平等原則之規
    定且情節重大。從而，原處分機關對異議人所為之裁處，即
    非適法，應認為本件異議為有理由，爰撤銷原處分，並另為
    受處分人不罰之諭知。
四、據上論斷，應依道路交通案件處理辦法第20條前段，裁定如
    主文。
中　　華　　民　　國　　96　　年　　2 　　月　　27　　日
                  交通法庭      法　官  陳宛榆
以上正本證明與原本無異。
如不服本裁定應於送達後5日內向本院提出抗告狀。
中　　華　　民　　國　　96　　年　　2 　　月　　27  　日
                                書記官  劉甄庭
